【裁判字號】    99,台附,41
【裁判日期】    990805
【裁判案由】    妨害名譽，聲請交付審判
【裁判全文】
最高法院刑事附帶民事訴訟判決    九十九年度台附字第四一號
上  訴  人  新加坡商康劑行有限公司
法定代理人  汪建耀
上  訴  人  謝謝國際聯合律師事務所
兼 代表 人  甲○○
被 上訴 人  乙○○
            丙○○
            丁○○
            戊○○
            己○○
            庚○○
            辛○○
            台灣士林地方法院檢察署97年度偵字第16411號綱
            股檢察事務官
            台灣高等法院檢察署98年度上聲議字第5937號水股
            承辦檢察官
上列上訴人等因告訴被上訴人乙○○妨害名譽，聲請交付審判，
提起刑事附帶民事訴訟案件，不服台灣高等法院中華民國九十九
年四月十六日第二審刑事附帶民事訴訟判決（九十九年度附民上
字第一五號），提起上訴，本院判決如下：
    主  文
上訴駁回。
    理  由
按提起第三審上訴，應以原判決違背法令為理由，係屬法定要件
。如果上訴理由書狀並未依據卷內訴訟資料，具體指摘原判決不
適用何種法則或如何適用不當，自應認其上訴為違背法律上之程
式，予以駁回。次按，因犯罪而受損害之人，於刑事訴訟程序得
附帶提起民事訴訟；又法院為交付審判之裁定時，視為案件已提
起公訴，刑事訴訟法第四百八十七條第一項前段、第二百五十八
條之三第四項，固分別定有明文。然所謂於刑事訴訟程序附帶提
起民事訴訟，應以刑事部分已合法提起公訴或自訴，或經法院為
交付審判之裁定而視為提起公訴為前提。倘未經起訴或無前述擬
制起訴情形，即無刑事訴訟程序之存在，自無從提起附帶民事訴
訟。若仍提起，於法即有未合，應由法院依刑事訴訟法第五百零
二條第一項規定，以判決駁回。查上訴人甲○○告訴乙○○妨害
名譽案，於檢察官為不起訴處分後聲請再議，惟經台灣高等法院
檢察署駁回聲請；上訴人等聲請第一審法院裁定交付審判，亦經
駁回確定，此有台灣士林地方法院九十八年度聲判字第六五號案
（影印）卷及相關裁定可查。則上訴人等提起之附帶民事訴訟，
因無合法之刑事訴訟繫屬，即難認其起訴合法。原審以第一審駁
回上訴人等提起之附帶民事訴訟於法並無不合，進而駁回上訴人
等之第二審上訴，自無違誤。上訴意旨並未依據卷內訴訟資料，
具體指摘原判決有如何之違背法令，泛詞請求本院就民事訴訟法
第四百六十九條之一第二項，為創造性之闡釋、補充、擴張或限
縮其規定之適用，以及統一其見解云云，難謂已符合首揭法定第
三審之上訴要件，其上訴不合法律上之程式，應予駁回。
據上論結，應依刑事訴訟法第四百九十條前段、第三百九十五條
前段，判決如主文。
中    華    民    國  九十九  年    八    月    五    日
                      最高法院刑事第五庭
                          審判長法官  陳  正  庸
                                法官  林  秀  夫
                                法官  宋      祺
                                法官  陳  祐  治
                                法官  林  瑞  斌
本件正本證明與原本無異
                                      書  記  官
中    華    民    國  九十九  年    八    月   十三   日
                                                      Ｑ

司法院資訊處製作；財團法人民間司法改革基金會備份。
